臺灣士林地方法院刑事判決　　　　　　　　　　　　　九十二年度易字第六七七號
　　聲　請　人　臺灣士林地方法院檢察署檢察官
　　被　　　告　丁○○
右列被告因違反著作權法案件，經檢察官聲請簡易判決處刑（九十一年度偵字第七三
二二號），本院認有刑事訴訟法第四百五十一條之一第四項但書之情形，不得逕行簡
易程序（九十一年度簡字第一二八三號），改依通常訴訟程序，本院判決如左：
    主  文
丁○○意圖營利而以出租之方法侵害他人之著作財產權，處有期徒刑肆月，如易科罰
金以參佰元折算壹日。扣案之「血嶺狙擊」ＶＣＤ影音光碟肆套（每套貳片）均沒收
。
被訴重製「穿越時空愛上你」ＶＣＤ影音光碟著作權部分公訴不受理。
    事  實
一、丁○○係設於台北市○○區○○街二三二號「明輝影視社」之負責人，明知「狙
    擊殺手」（英文片名：Ｄ－ＴＯＸ）影片係美商美國環球製片公司（下稱環球公
    司）享有著作權之視聽著作物，且已專屬授權我國乙○○○股份有限公司（下稱
    得利公司），自九十一年三月一日起至九十二年二月二十八日止，在臺灣地區獨
    家享有重製、市場經銷、販售、出租等著作財產權，竟意圖出租營利，未經得利
    公司之授權或同意，於九十一年六月底，在上開「明輝影視社」店內，向不詳姓
    名年籍之王姓成年男子，以片換片方式，互易取得王姓男子自香港地區輸入之「
    血嶺狙擊」（英文片名：Ｄ－ＴＯＸ，影片內容與狙擊殺手同）ＶＣＤ影音光碟
    四套（每套二片），並明知上開ＶＣＤ影音光碟為侵害著作權之物，竟意圖散布
    ，自九十一年七月三、四日起，在上址店內公開陳列，復於九十一年七月六日，
    在上址店內，將上開ＶＣＤ影音光碟中之一套，以新台幣（下同）一百元之代價
    ，出租予得利公司之成年蒐證人員，以此方法侵害得利公司之著作財產權。嗣於
    九十一年七月九日十八時四十分許，在上址為警當場查獲，並扣得丁○○所有公
    開陳列之「血嶺狙擊」ＶＣＤ影音光碟四套（每套二片）。
二、案經得利公司訴由臺北市政府警察局北投分局報告臺灣士林地方法院檢察署檢察
    官偵查後聲請簡易判決處刑。
    理  由
壹、有罪部分
一、訊之被告丁○○固不諱言係「明輝影視社」負責人，於九十一年六月底在店內與
    王姓成年男子互易取得「血嶺狙擊」ＶＣＤ影音光碟四套（每套二片），並於同
    年七月三、四日左右置於店內片架上，嗣於同年七月九日十八時四十分許，在上
    址店內架上遭警查扣「血嶺狙擊」ＶＣＤ影音光碟之事實，然矢口否認有何侵害
    著作權犯行，辯稱：警察未持搜索票即查扣「血嶺狙擊」ＶＣＤ影音光碟，搜索
    程序不合法，「血嶺狙擊」ＶＣＤ影音光碟片名與得利公司發行之「狙擊殺手」
    不同，伊不知得利公司享有「血嶺狙擊」ＶＣＤ影音光碟著作財產權，且「血嶺
    狙擊」ＶＣＤ影音光碟係香港原版片，伊與王姓男子互易取得，欲供己用，並非
    供出租之用云云。
二、經查：
  (一)按搜索係執法人員意圖蒐集犯罪證據或逮捕人犯，而侵入相對人具有合理隱私期
    待之空間的一種偵查行為，並不包括執法人員立於其有權滯留之空間，而憑其感
    官（包括視覺、聽覺、嗅覺）所為之刺探行為；查「明輝影視社」係影音光碟出
    租店，為公眾得出入之場所，任何人均得進入查看，該處所亦係警察有權滯留之
    空間，且扣案影音光碟於查獲時均陳列於店內展示架上，有現場照片七幀存於本
    院卷九十三年一月十三日審理筆錄末足資佐證，堪認扣案物品均係警察憑其視覺
    即可發現，是本件警察既於有權滯留空間，依目光所及發現犯罪之物而以現行犯
    逮捕被告，並予扣押犯罪物之強制處分，不生違反基本權干預問題，尚難認有何
    違法搜索扣押之情形，合先敘明。
  (二)「狙擊殺手」（英文片名：Ｄ－ＴＯＸ）影片係環球公司享有著作權之視聽著作
    ，且已專屬授權我國得利公司，自九十一年三月一日起至九十二年二月二十八日
    止，在臺灣地區享有獨家重製、市場經銷、販售、出租等著作財產權，此經告訴
    代理人甲○○指訴甚明，並有卷附告訴人之經濟部公司執照、營利事業登記證、
    電影片准演執照、授權合約書等著作權證明文件附卷足稽（見偵查卷第二五頁至
    三七頁），足認告訴人得利公司就「狙擊殺手」（英文片名：Ｄ－ＴＯＸ）影片
    在台灣地區享有獨家重製、市場經銷、販售、出租等著作財產權。扣案之「血嶺
    狙擊」ＶＣＤ影音光碟之中文片名，固與告訴人公司在臺灣地區享有獨家重製、
    市場經銷、販售、出租等著作財產權之「狙擊殺手」影片之中文片名不同，惟扣
    案之「血嶺狙擊」ＶＣＤ影音光碟之英文片名為：Ｄ－ＴＯＸ，經播放後內容與
    外包裝相符，此經本院受命法官勘驗明確，製有九十三年一月十三日勘驗筆錄足
    憑，經核與「狙擊殺手」電影片准演執照（見偵查卷第二七頁）所載比對，二者
    之英文片名相同，男主角、劇情亦同一，足認扣案「血嶺狙擊」ＶＣＤ影音光碟
    ，係「狙擊殺手」（英文片名：Ｄ－ＴＯＸ）影片之重製物無疑。而被告係「明
    輝影視社」之負責人，從事影音光碟出租業，當知「狙擊殺手」（英文片名Ｄ－
    ＴＯＸ）影片係環球公司享有視聽著作權之著作物，已受我國著作權法之保護，
    至於環球公司再就該影片專屬授權告訴人在台灣地區享有獨家重製、市場經銷、
    販售、出租等著作財產權一節，縱非被告所明知，亦不影響扣案之「血嶺狙擊」
    ＶＣＤ影音光碟係「狙擊殺手」（英文片名：Ｄ－ＴＯＸ）影片重製物之本質，
    而得利公司就「狙擊殺手」（英文片名：Ｄ－ＴＯＸ）影片，既在台灣地區享有
    獨家重製、市場經銷、販售、出租等著作財產權，自得以自己名義提出告訴。
  (三)按未經著作財產權人同意而輸入著作原件或其重製物者，除有著作權法第八十七
    條之一所列五款情形者外，依著作權法第八十七條第四款規定視為侵害著作權或
    製版權，是未經授權擅自輸入之著作原件或重製物，既係侵害著作權之違法物品
    ，則嗣後明知而受讓者，自非屬著作權法第六十條所定合法著作重製物之所有人
    ，該受讓者自不得出租該重製物，此觀著作權法第八十七條、第八十七條之一、
    第六十條之規定自明。次按著作未經著作財產權人同意而輸入著作原件或其重製
    物者，視為侵害著作權或製版權，同法第八十七條第四款定有明文，且同法第八
    十七條之一第一項第三款復規定「有下列情形之一者，前條第四款之規定，不適
    用之：三、為供輸入者個人非散布之利用或屬入境人員行李之一部分而輸入著作
    原件或一定數量重製物者」。而所謂「一定數量」，每次每一著作以一份為限，
    此經著作權主管機關內政部於八十二年四月二十四日以台內著字第八二八四八
    七０號公告在案。  扣案之「血嶺狙擊」ＶＣＤ影音光碟四套係在台北市○○區
    ○○街二三二號被告所經營之「明輝影視社」所查獲，且屬香港版合法著作重製
    物，為被告與告訴代理人所不否認，關於該等影音光碟之來源，乃被告於九十一
    年六月底，在上開店內，向不詳姓名年籍之王姓成年男子互易取得，業據被告供
    認在卷。上開扣案影音光碟片既係被告在上開店內互易取得，即非被告以屬於入
    境人員行李之一部分之方式攜帶入境，且被告既無法明確指出與何人互易取得，
    亦未能證明係該王姓成年男子入境我國時所攜帶行李之一部分之影音光碟片，且
    該王姓成年男子一次以扣案四套影音光碟片與被告互易，顯已踰越法定允許攜帶
    之數量，即非合法輸入之重製物，而屬侵害著作權之違法物品，被告雖取得扣案
    影音光碟之所有權，亦應視為侵害著作權之物，尚難謂係前開著作權法第六十條
    所稱之『合法重製物』至明，自不得意圖散布而公開陳列或出租，乃屬當然。
  (四)被告與王姓成年男子互易取得「血嶺狙擊」ＶＣＤ影音光碟四套後，即於九十一
    年七月三、四日左右置放在店內片架上，為被告供承在卷，雖其辯稱：伊將「血
    嶺狙擊」ＶＣＤ放在櫃台後方架子的最下層，供己所用，並未公開陳列云云。惟
    依查獲現場照片所示（附於本院卷九十三年一月十三日審理筆錄末），扣案之「
    血嶺狙擊」ＶＣＤ影音光碟陳列在「明輝影視社」櫃台後方片架由下往上數之第
    四層上（非在櫃台向後水平延伸範圍內），左右並陳列貼有編號標籤之影音光碟
    片，該等貼有編號標籤之影音光碟片係供出租之用，此節為被告坦白承認（見本
    院九十三年一月十三日審理筆錄第一八頁），則被告將扣案之「血嶺狙擊」ＶＣ
    Ｄ影音光碟陳列在店內片架上，乃屬公開陳列甚明，且被告將扣案之「血嶺狙擊
    」ＶＣＤ影音光碟與供出租之影音光碟併列在店內片架上，顯見被告乃基於出租
    之意圖而公開陳列「血嶺狙擊」ＶＣＤ影音光碟，已無疑義。被告所辯供己之用
    云云，要無足採。
  (五)證人即參與蒐證之告訴人職員丙○○於本院審理時具結證稱：九十一年七月六日
    ，伊與友人一同至「明輝影視社」，在店內片架上拿取「血嶺狙擊」ＶＣＤ影音
    光碟一套，由友人出面向被告承租，租金一百元，租期三天二夜，租得後，經伊
    播放該ＶＣＤ，發現內容與「狙擊殺手」影片相同，伊乃將該ＶＣＤ封面影印存
    證等語（見本院九十三年一月十三日審理筆錄第五至十頁），經核證人影印存證
    之ＶＣＤ封面（見偵查卷第二三頁）確與扣案之「血嶺狙擊」ＶＣＤ封面相同，
    業經本院受命法官於九十二年十一月十七日準備程序中當庭勘驗屬實，再佐以告
    訴人代理人提出之「血嶺狙擊」ＶＣＤ封面傳真影本，其上列印出傳真日期為九
    十一年七月八日，係被告為警查獲之前一日，可徵丙○○確有與友人一同自被告
    店內租得「血嶺狙擊」ＶＣＤ影音光碟一套，至為灼然。被告辯稱：未曾出租「
    血嶺狙擊」ＶＣＤ影音光碟云云，顯屬飾卸之詞，委無足採。
  (六)綜上所述，告訴人之指訴，信而有徵，被告所辯均係事後卸責砌飾之詞，顯不足
    採，本件事證已臻明確，被告犯行堪以認定，應予依法論科。
三、按被告丁○○行為後，著作權法已於九十二年七月九日修正公布，並自同年月十
    一日生效，其中第九十二條由「擅自以公開口述、公開播送、公開上映、公開演
    出、公開展示、改作、出租或其他方法侵害他人之著作財產權者，處三年以下有
    期徒刑，得併科新台幣十五萬元以下之罰金」修正為第九十二條第一項「意圖營
    利而以公開口述、公開播送、公開上映、公開演出、公開傳輸、公開展示、改作
    、編輯或出租之方法侵害他人著作財產權者，處三年以下有期徒刑、拘役，或併
    科新臺幣七十五萬元以下罰金」，同法第九十三條業經修正為第九十三條第一項
    ，法定刑由「二年以下有期徒刑，得併科新臺幣十萬元以下罰金」，修正為「二
    年以下有期徒刑、拘役，或併科新臺幣五十萬元以下罰金」，同法第八十七條第
    二款之構成要件則做文字修正並移列同條第六款，比較新舊法結果，以修正後之
    新法較有利於行為人，是被告侵害著作財產權行為之時間，雖在著作權法修正生
    效之前，惟依刑法第二條第一項前段規定，仍應全部適用裁判時即修正後之新法
    。核被告所為，係犯修正後著作權法第九十二條第一項意圖營利而以出租之方法
    侵害他人之著作財產權罪。被告明知為侵害著作權之物意圖散布而公開陳列之低
    度行為，應為出租之高度行為所吸收，不另論罪。而「血嶺狙擊」ＶＣＤ影音光
    碟，除丙○○與友人於九十一年七月六日租借外，被告既否認租出，又無其他租
    用紀錄等積極證據證明被告有連續出租行為，聲請人論有連續犯行，似有速斷，
    爰就九十一年七月六日以外之犯行部分不另為無罪之諭知，均併此敘明。爰審酌
    被告之素行，為牟私利，出租侵害他人視聽著作之影音光碟片，破壞我國保護智
    慧財產權之國際形象及對他人無體財產權之危害，犯後否認犯行，毫無悔過之具
    體表現等一切情狀，量處如主文所示之刑，並諭知易科罰金之折算標準，以示懲
    儆。
四、扣案之「血嶺狙擊」ＶＣＤ影音光碟四套（每套二片），係被告所有，為其供明
    在卷，且係供犯罪所用之物，爰依刑法第三十八條第一項第二款宣告沒收。
五、聲請意旨另以：被告明知「黑鷹計畫」影片係美商哥倫比亞股份有限公司（下稱
    哥倫比亞公司）出品，授權得利公司在台灣地區獨家享有家庭影視市場經銷、翻
    製、販售、發行權利，經得利公司發行ＶＣＤ，仍竟基於概括之犯意，未經得利
    公司授權，於民國九十一年六月底，向真實姓名、年籍不詳之王姓男子交換得片
    名為「黑鷹十五小時」ＶＣＤ（影片內容為黑鷹計畫）三套，在「明輝影視社」
    內公然陳列、出租予不特定顧客。嗣於九十一年七月九日十八時四十分許，為警
    在上址查獲，並扣得上開ＶＣＤ，經得利公司告訴，因認被告併涉犯修正前著作
    權法第九十二條之擅自以出租方法侵害他人著作財產權罪嫌。
六、按告訴或請求乃論之罪，未經告訴、請求，或其告訴、請求經撤回或已逾告訴期
    間者，應諭知不受理之判決，刑事訴訟法第三百零三條第三款定有明文。又告訴
    乃論之罪，以有告訴權人提出合法告訴為訴追之條件，若未經合法告訴而逕行起
    訴，其訴追條件尚未具備，法院不應予以受理，此有最高法院著有八十七年度臺
    上字第三九二三號、八十二年度臺非字第二三一號判決可資參照。次按犯罪之被
    害人得為告訴，刑事訴訟法第二百三十二條定有明文；所謂被害人，指因犯罪行
    為直接受害之人而言；著作財產權之授權利用，有專屬授權與非專屬授權之分，
    非專屬授權，著作財產權得授權多人，不受限制，專屬授權，則係獨占之許諾，
    著作財產權人不得再就同一內容更授權第三人；苟被專屬授權人欠缺告訴權，則
    法律對於被專屬授權人之保護將形同具文，是第三人如侵害著作權人授予被專屬
    授權人之權利，被專屬授權人即為直接被害人，自得依法提起告訴或自訴，此固
    有最高法院八十六年度臺非字第二０八號、八十六年度臺上字第三六一二號判決
    可稽。惟非專屬授權之被授權人既未受讓取得著作財產權，亦非取得排他性之利
    用權，其於著作財產權人之著作財產權遭侵害時，其利用權並未直接受侵害，自
    非犯罪之直接被害人，應不得為告訴，此觀修正後著作權法第三十七條第四項增
    訂專屬授權之被授權人在被授權範圍內，得以自己名義為訴訟上之行為，而同條
    第三項就非專屬授權之被授權人則未賦與相同權利地位亦明。經查，「黑鷹計畫
    」影片係哥倫比亞公司享有視聽著作權之著作物，而依告訴人提出之哥倫比亞公
    司與告訴人得利公司間之授權契約，並未規定得利公司獲專屬授權，甚且明文規
    定哥倫比亞公司保留與百事達連鎖通路直營之權利，告訴代理人甲○○亦陳明得
    利公司就上開影片未獲專屬授權等語在卷（見本院九十二年十一月十七日準備程
    序筆錄第五頁），足見告訴人得利公司就「黑鷹計畫」影片之著作財產權，並未
    取得專屬被授權人地位，當然無告訴權，而聲請人聲請簡易判刑時，著作權法尚
    未修正生效，依修正前著作權法第一百條前段規定，犯第九十二條之以出租方法
    侵害他人著作財產權罪，須告訴乃論（修正後之著作權法亦同），被告此部分犯
    行，既未經合法告訴，揆諸前揭規定，原應為不受理之判決，惟聲請人認此部分
    與前開起訴論罪部分具有裁判上一罪之連續關係，爰不另為不受理之諭知。
貳、公訴不受理部分：
一、聲請意旨略以：被告明知「穿越時空愛上你」ＶＣＤ係中藝國際影視股份有限公
    司專屬授權得利公司發行家用ＶＣＤ，得利公司為專屬被授權人，竟於同年六月
    底，在「明輝影視社」內擅自以燒錄方式重製「穿越時空愛上你」ＶＣＤ，以每
    片一百元之價格販售予不特定顧客。經得利公司提出告訴，因認被告另涉有著作
    權法第九十一條第一項之擅自以重製方法侵害他人著作財產權罪嫌。
二、按告訴乃論之罪，告訴人於第一審辯論終結前得撤回其告訴，又告訴經撤回者，
    應諭知不受理之判決，刑事訴訟法第二百三十八條第一項、第三百零三條第三款
    分別定有明文。
三、又按比較新舊法罪刑之輕重，應先審查應否諭知無罪，次審查應否諭知免訴、不
    受理，再次審查有無法定應免刑之情形；如無前開情形，比較新舊法罪刑孰最有
    利，則其比較標準，除主刑外，亦應綜合比較全部罪刑之結果（最高法院二十四
    年七月總會決議參照）。查本件告訴人得利公司申告被告重製「穿越時空愛上你
    」ＶＣＤ，聲請簡易判決處刑書認係觸犯修正前著作權法第九十一條第一項之擅
    自以重製之方法侵害他人之著作財產權罪嫌，依修正前同法第一百條前段之規定
    ，須告訴乃論。聲請人聲請簡易判決處刑後，著作權法經修正生效，已如前述，
    關於意圖營利以重製於光碟方式侵害著作財產權者，則於九十一條第三項另立處
    罰規定，依同法第一百條但書規定，屬非告訴乃論罪，揆諸上開決議，自以修正
    前舊法較有利於被告。茲據告訴代理人甲○○於本院九十三年一月十三日審理時
    當庭撤回此部分告訴在卷，依照前開說明，此部分應為不受理之諭知。
據上論斷，應依刑事訴訟法第四百五十二條、第二百九十九條第一項前段、第三百零
三條第三款，修正後著作權法第九十二條第一項，刑法第二條第一項、第十一條前段
、第四十一條第一項前段、第三十八條第一項第二款，罰金罰鍰提高標準條例第二條
，判決如主文。
本案經檢察官江林達到庭執行職務。
中      華      民      國      九十三      年      二      月    十    日
                                  臺灣士林地方法院刑事第四庭
                                      審判長法  官  林  秀  鳳
                                            法  官  周  明  鴻
                                            法  官  何  信  慶
右正本證明與原本無異。
如不服本判決，應於判決送達後十日內，向本院提出上訴狀。
                                            書記官  魏  里  安
中      華      民      國      九十三      年      二      月    十    日
附錄本判決論罪科刑依據之法條：
著作權法第九十二條第一項：
  意圖營利而以公開口述、公開播送、公開上映、公開演出、公開傳輸、公開展示、
  改作、編輯或出租之方法侵害他人著作財產權者，處三年以下有期徒刑、拘役，或
  併科新臺幣七十五萬元以下罰金。
